臺灣苗栗地方法院民事裁定　　　　　　 100年度監宣字第57號
聲　請　人　吳陳順英
相　對　人　吳振光
關　係　人　吳權昊
關　係　人　吳彩米
關　係　人　吳彩青
關　係　人　吳權訓
上列聲請人聲請監護宣告事件，本院裁定如下：
    主  文
宣告相對人吳振光（民國25年2 月3 日出生，身分證統一編號：
Ｚ000000000號）為受監護宣告之人。
選定聲請人吳陳順英（民國31年3 月12日出生，身分證統一編號
：Ｚ000000000號）為受監護宣告之人之監護人。
指定關係人吳權昊（民國58年11月7日出生，身分證統一編號：
Ｚ000000000號）為會同開具財產清冊之人。
程序費用由受監護宣告之人負擔。
    理  由
一、按對於因精神障礙或其他心智缺陷，致不能為意思表示或受
    意思表示，或不能辨識其意思表示之效果者，法院得因本人
    、配偶、四親等內之親屬、最近1 年有同居事實之其他親屬
    、檢察官、主管機關或社會福利機構之聲請，為監護之宣告
    ，民法第14條第1 項定有明文。
二、本件聲請意旨略以：聲請人為相對人之配偶，相對人於民國
    98年間（聲請狀誤植為99年）因意外受傷罹病，經家人送醫
    治療均不見起色，相對人目前不能處理自己生活事務，且精
    神狀況已達不能辦識其意思表示之效果，為此請求宣告相對
    人為受監護宣告之人等語，並提出戶籍謄本、怡和醫院乙種
    診斷證明書、中華民國身心障礙手冊影本、親屬系統表、監
    護人及會同開具財產清冊之人說明書、戶籍謄本暨同意書等
    文件為證。嗣經本院囑託臺灣板橋地方法院於100 年9 月2
    日在慈美養護中心實施鑑定程序，並於鑑定人即馮德誠醫師
    前訊問相對人，相對人躺在床上，插鼻胃管，氣切，眼睛張
    開，對於法官訊問之反應皆不語，並無任何有意識之回應，
    此有勘驗筆錄在卷可稽。另經鑑定人出具之鑑定結果，認為
    ：「相對人兩年前因工作跌倒致顱內出血，手術後，至今皆
    無法言語、長期臥床，有鼻胃管、氣切、尿管，日常生活起
    居均需他人照顧，對外界言語詢問無適當反應，完全無法自
    我照顧。是其精神狀態已達心智缺陷之程度，完全不能為意
    思表示，符合監護宣告條件。」等語，此有板橋中興醫院精
    神鑑定報告書1 份在卷可稽。綜上情形，堪認相對人確已達
    不能為意思表示或受意思表示之狀態。爰依首開規定，宣告
    相對人為受監護宣告之人。
三、又按受監護宣告之人應置監護人，法院為監護之宣告時，應
    依職權就配偶、四親等內之親屬、最近1 年有同居事實之其
    他親屬、主管機關、社會福利機構或其他適當之人選定1 人
    或數人為監護人，並同時指定會同開具財產清冊之人，法院
    為前項選定及指定前，得命主管機關或社會福利機構進行訪
    視，提出調查報告及建議，監護之聲請人或利害關係人亦得
    提出相關資料或證據，供法院斟酌，法院選定監護人時，應
    依受監護宣告之人之最佳利益，優先考量受監護宣告之人之
    意見，審酌一切情狀，並注意下列事項：一、受監護宣告之
    人之身心狀態與生活及財產狀況。二、受監護宣告之人與其
    配偶、子女或其他共同生活之人間之情感狀況。三、監護人
    之職業、經歷、意見及其與受監護宣告之人之利害關係。四
    、法人為監護人時，其事業之種類與內容，法人及其代表人
    與受監護宣告之人之利害關係，民法第1110條、第1111條、
    第1111條之1 分別定有明文。末按監護宣告之裁定，應同時
    選定監護人及指定會同開具財產清冊之人，並附理由，民事
    訴訟法第604 條第1 項亦有明文規定。本院審酌聲請人吳陳
    順英為相對人之配偶，亦為相對人之主要照顧者，身體狀況
    尚佳，平時即有協助相對人生活照顧、就醫等相關事宜之事
    實，且聲請人有意願擔任相對人之監護人，相對人之子女即
    關係人吳權昊、吳權訓、吳彩青、吳彩米等4 人均表示同意
    ，此有新北市政府社會局雙和社會福利服務中心個案處理報
    告、本院訊問筆錄、委任狀、戶籍謄本等在卷可稽，足認由
    聲請人吳陳順英擔任相對人之監護人，應可善盡保護相對人
    權益之責任。另聲請人建議由對人之長子即關係人吳權昊擔
    任會同開具財產清冊之人，業據聲請人陳明在卷，且經關係
    人吳權訓、吳彩青、吳彩米，以及聲請人吳陳順英表示同意
    ，有渠等所出具之同意書、委任狀及本院訊問筆錄在卷可參
    。綜上，爰依前揭規定，選定聲請人吳陳順英為相對人之監
    護人，併指定吳權昊為會同開具財產清冊之人。
四、末按，監護人於執行有關受監護人之生活、護養療治及財產
    之職務時，應尊重受監護人之意思，並考量其身心狀況與生
    活狀況；監護開始時，監護人對於受監護人之財產，應依規
    定會同本院選定開具財產清冊之人，於2 月內開具財產清冊
    ，並陳報法院；於前條之財產清冊開具完成並陳報法院前，
    監護人對於受監護人之財產僅得為管理上必要之行為；監護
    人對於受監護人之財產，非為受監護人之利益，不得使用、
    代為或同意處分；監護人代理受監護人購置或處分不動產，
    或就其居住之建築物或基地出租、供他人使用或終止租賃，
    非經法院許可，不生效力，新修正民法第1112條、第1113條
    準用第1099條第1 項、第1099條之1 、第1101條第1 項及第
    2 項之規定甚明，請參照辦理。
五、依民事訴訟法第608 條第1 項，裁定如主文。
中    華    民    國    100   年    10    月    12    日
                  家事法庭   法  官  林卉聆
以上正本係照原本作成。
如不服本裁定關於選定監護人及指定會同開具財產清冊之人等部
分，應於送達後10日內向本院提出抗告狀，並應繳納抗告費新臺
幣1000元；其餘關於宣告監護部分，不得抗告。
                             書記官  簡慶仁
中    華    民    國    100   年    10    月    12    日